臺灣士林地方法院小額民事判決
                                 111年度士小字第1259號  
原      告  國泰世華商業銀行股份有限公司

法定代理人  郭明鑑


訴訟代理人  張秀珍
被      告  蔡富方

上列當事人間請求清償信用卡消費借款事件，本院於民國111年9
月14日言詞辯論終結，並判決如下：
    主  文
被告應給付原告新臺幣柒萬參仟參佰伍拾貳元，及自民國一百一
十一年七月三十一日起至清償日止，按年息百分之五計算之利息
。
訴訟費用新臺幣壹仟元由被告負擔。
本判決得假執行，但被告以新臺幣柒萬參仟參佰伍拾貳元為原告
預供擔保後，得免為假執行。
    事實及理由
一、原告主張：
　㈠被告於民國102年10月22日與原告成立信用卡使用契約，並領
    用卡號0000000000000000之信用卡（下稱系爭信用卡），約
    定被告領用系爭信用卡後，即得於各特約商店記帳消費，並
    對發卡機構即原告承諾償付帳款，而發卡銀行即原告則負有
    代持卡人結帳，清償簽帳款項之義務。被告表示於110年12
    月30日收到假冒中華郵政公司發送之電子郵件，要求補新臺
    幣（下同）90元之郵資，被告不疑有他進而點選郵件上之連
    結後，並輸入系爭信用卡資料及提供原告發送之網路刷卡動
    態簡訊驗證碼後，隨即完成一筆刷卡金額為土耳其幣33,792
    元（換算為新臺幣73,352元）後才發現被詐騙，並否認其於
    110年12月30日有消費持卡人爭議聲明書所示之消費金額73,
    352元。
　㈡本件網路交易係原告於110年12月30日23時17分50秒傳送網路
    交易密碼簡訊至被告所使用之門號0000000000號行動電話，
    簡訊內容為「感謝您使用國泰世華卡，網路交易密碼6385，
    卡號後4碼7210於今日網路交易約TRY33,792元，請於五分鐘
    內完成認證」，原告之簡訊內容除有上開線上刷卡所需之OT
    P驗證密碼外，尚有通知被告每筆交易之刷卡金額，被告於
    交易成功前業已閱讀簡訊內容無誤後始會輸入OTP驗證密碼
    來完成交易，因網路交易之驗證密碼為確認交易人身份之重
    要憑據，該密碼僅有被告本人知悉，依系爭信用卡約定條款
    第6條第3項之約定，被告自負有妥善保管該驗證碼以防他人
    盜用之責任。
　㈢被告為具有相當智識之成年人，對現今社會詐騙事件層出不
    窮應甚為理解，且詐騙行為人所用詐欺手法並非罕見，被告
    理應對此社會常見之詐騙犯罪類型有相當之警覺，惟被告疏
    未點選確認上開簡訊之完整內容，即輕率於網路上輸入該網
    路交易密碼，顯未盡妥善保管該密碼之責，被告就該網路交
    易密碼外洩遭他人知悉使用，自有重大過失，已有系爭信用
    卡約定條款第17條第2項但書第2款之情形，縱非被告本人親
    自進行交易，依系爭信用卡約定條款第6條第5項之規定，被
    告應對此負清償責任。為此爰依信用卡契約之法律關係，提
    起本件訴訟等語，並聲明：被告應給付原告73,352元，及自
    起訴狀繕本送達翌日起，至清償日止，按年息百分之5計算
    之利息。
　㈣對被告抗辯之陳述：
　⑴依照系爭信用卡約定條款第11條之規定，持卡人如與特約商
    店就商品或服務的品質、數量、金額有所爭議時，應向特約
    商店尋求解決，不得以此作為向銀行拒繳應付帳款之抗辯，
    發卡銀行不干涉消費買賣之約定與內容，且不負任何保證責
    任，發卡銀行無法止付任何已經授權之交易請款。
　⑵經持卡人本人已同意或授權商店之交易，並經商店依標準交
    易授權程序取得授權碼後，即表示此筆交易具請款效力，此
    時持卡人或發卡行皆無法任意止付交易，也無法代替持卡人
    辦理協商或直接要求商店退貨，以維護商店權益與交易客觀
    公正精神。
　⑶信用卡爭議帳款處理流程係依各信用卡國際組織制定之規範
    辦理，發卡行僅能循流程辦理爭議帳款作業，無權代替持卡
    人辦理非正式管道協商或直接要求商店退貨，因信用卡國際
    組織認定「OTP驗證碼」經發送到客戶手機後，即具唯一及
    代表性，為持卡人表彰消費之意思表示，經驗證成功後，如
    同輸入ATM密碼提領現金般具有不可否認性，故信用卡國際
    組織無法同意原告以偽冒爭議扣款，另原告嘗試以「商品未
    獲得」之理由向收單機構執行扣款，惟遭收單行拒絕，故原
    告並非消極無作為。　
二、被告則以：
　㈠被告於110年12月30日收到電子郵件署名中華郵政，要求被告
    補款90元，被告當下判斷此筆運費金額不大也願意承擔此90
    元消費金額，於完成線上消費前，在付款系統上都是顯示消
    費金額90元，但在信用卡公司即原告發送簡訊後，手機自動
    帶入OTP動態密碼，被告尚未清楚確認實際消費金額，先馬
    上將付款頁面關閉，但發現付款系統已經完成付款作業，且
    消費金額非原先系統設定之90元，而是筆陌生幣別及金額為
    TRY33,792元，被告馬上撥電話至原告通知客服人員此消費
    金額不符要求止付，原告客服人員當下也表示會進行止付讓
    被告不需擔心此筆消費。
　㈡被告於111年1月6日配合原告信用卡作業部信用卡偽冒暨特店
    風控科黃小姐進行作業程序需要，由原告提供聲明書，被告
    乃持信用卡交易明細表至警察機構報案，並將取得之報案證
    明單，連同聲明書及詐騙E-MAIL/簡訊一併回傳或郵寄回原
    告公司給黃小姐。但後續黃小姐於111年3月4日來信告知，
    表示對110年12月30日被告遭詐騙1筆GRAND HYATT ISTANBUL
    認證交易有爭議，原告依信用卡國際組織扣款規定，向收單
    機構主張扣款，因被告已經完成線上OTP認證密碼驗證此筆
    消費，要求被告需要支付此筆爭議費用，並主動告知被告願
    提供分期零利率付款，但被告並未否認原先付款頁面所顯示
    之90元運費，只針對被告未享受此GRAND HYATT ISTANBUL飯
    店服務之爭議帳款，故抗辯無法支付給GRAND HYATT ISTANB
    UL飯店TRY33,792元（新臺幣73,352元）。
　㈢被告刷卡當天因手機會自行偵測密碼帶入刷卡系統，並非被
    告自行輸入OTP動態密碼，也因原告的系統跟其他銀行之防
    呆機制不同，容易導致消費者無法確認刷卡金額，事後也發
    現原告有更新消費簡訊通知內容。另外被告在密碼自動帶入
    時就發現刷卡金額有誤，被告在第一時間也盡到信用卡使用
    者義務，要求原告協助取消該筆消費金額，銀行當下也查詢
    到此筆消費是GRAND HYATT ISTANBUL飯店，被告也告知原告
    並非本人消費。未料原告並未積極協調處理消費爭議，而是
    消極讓GRAND HYATT ISTANBUL飯店提供住宿服務給詐騙集團
    ，再來與被告追討金額，被告認為是原告內部作業疏失，導
    致被告消費者權益受損，根據民法第343條之規定，原告無
    權向被告追討此筆新臺幣73,352元之消費金額等語，資為抗
    辯。並聲明：原告之訴駁回，如受不利判決，願供擔保免予
    假執行。
三、得心證之理由：
　㈠本件原告所主張之兩造於102年10月22日曾簽訂系爭信用卡使
    用契約，約定被告領用並使用系爭信用卡後得於特約商店消
    費。嗣被告於110年12月30日因收到假冒「中華郵政」所發
    送電子郵件，要求被告補90元郵資，被告不疑有他，輸入系
    爭信用卡資料及使用由原告所發送網路交易密碼簡訊後，系
    爭信用卡即有1筆土耳其里拉幣33,792元，換算新臺幣為73,
    352元之GRAND HYATT ISTANBUL消費款項（下稱系爭消費款
    項），被告迄今就系爭消費款項仍未清償等事實，為兩造所
    不爭執，並有原告所提出之系爭信用卡申請書、信用卡定型
    化契約、被告收受網路交易密碼之簡訊收發紀錄及被告所提
    出之系爭信用卡交易明細表、新北市政府警察局三重分局三
    重派出所受理案件證明單、持卡人爭議交易聲明書、假冒中
    華郵政之電子郵件、GRAND HYATT ISTANBUL消費紀錄等在卷
    可查，前述事實，堪認為真正。原告主張被告應依系爭信用
    卡契約之約定給付系爭消費款項，然為被告所否認，並以前
    詞抗辯。經查：
　㈡依卷附系爭信用卡定型化契約（見新北卷第19至20頁），兩
    造於第17條曾約定：「持卡人（按即被告，下同）之信用卡
    如有遺失、被竊、被搶、詐取或其他遭持卡人以外之他人占
    有之情形，應盡速通知貴行（按即原告，下同）或其他經貴
    行指定機構辦理掛失停用手續。持卡人自辦理掛失手續時起
    被冒用所發生之損失，概由貴行負擔。但有下列情形之一者
    ，持卡人仍應負擔辦理掛失手續後被冒用之損失：...二、
    持卡人因故意或重大過失將使用自動化設備辦理預借現金或
    進行其他交易之交易密碼或其他辨識持卡人同一性之方式使
    他人知悉者」等語。依此內容可知被告得拒絕給付原告系爭
    消費款項，係指被告於通知原告辦理系爭信用卡掛失手續起
    之被冒用所發生損失由原告負擔，然系爭消費款項係被告通
    知原告辦理掛失手續前即已產生之消費款項，此參原告所提
    出之被告與原告客服人員之電話錄音譯文自明（見本院卷第
    52至53頁），況前述約定內容係指系爭信用卡有遭到遺失、
    被竊、被搶、詐取或其他離被告占有等情形，然被告所使用
    之系爭信用卡並無前述情形，當無法依前述約定內容，認應
    由原告自行負擔系爭消費款項。
　㈢雖被告抗辯系爭消費款項係因其收到假冒「中華郵政」所發
    送電子郵件，要求補90元郵資，被告因而輸入系爭信用卡資
    料等情。然依被告所述，可知被告所為前述交易屬系爭信用
    卡定型化契約第9條所稱之「特殊交易」，亦即，兩造已於
    該條約定被告若以網際網路訂購商品或取得服務而使用系爭
    信用卡時，原告得以密碼此得以識別當事人同一性及確認被
    告意思表示之方式，代替使用簽帳單或簽名。而原告於網際
    網路使用系爭信用卡、並輸入系爭信用卡資料後，被告確有
    即時發送網路交易密碼為6385、交易金額為33,792元、交易
    幣別為「TRY」（按土耳其里拉幣）等使用系爭信用卡之消
    費內容簡訊予被告，有原告所提出之簡訊收發紀錄，被告對
    此亦不爭執（見本院卷第25頁），被告於收受前述簡訊內容
    後，不論因其所使用之IPHONE手機內有自動帶入網路交易密
    碼功能，或被告為縮短處理時間，未閱讀前述簡訊全文內容
    即輸入前述網路交易密碼，原告均已盡使被告確認其曾使用
    系爭信用卡消費及使被告確認曾以系爭信用卡為如簡訊所示
    消費之意思表示等義務，被告依約本應負擔給付系爭消費款
    項之責。
　㈣至於被告另抗辯系爭消費款項係他人於GRAND HYATT ISTANBU
    L所為之消費，該消費並非被告之消費，被告無庸給付系爭
    消費款項云云。然依系爭信用卡定型化契約第11條約定，兩
    造曾約定：「持卡人如與特約商店就有關商品或服務有所爭
    議時，應向特約商店機構尋求解決，不得以此作為向本行拒
    繳應付帳款之抗辯」等語，可知兩造已約定，被告若與特約
    商店間就商品或服務有爭議時，被告並不得拒絕付款。且系
    爭信用卡均係由被告占有、使用，並以之為支付工具，在被
    告仍持續使用、占有系爭信用卡之情形下，被告是否遭詐欺
    或正常使用系爭信用卡乙節，非原告所能知悉，被告對於網
    路交易是否屬實、是否遭詐欺乙節，相較於被告，原告更有
    避免之能力，倘被告消費後，可仍由被告撤銷付款指示或拒
    絕清償消費款項，無異將其與特約商店間之交易風險轉嫁予
    原告負擔，不利於以信用卡為支付工具及交易安全，故被告
    辯稱不應由其負擔系爭消費款項，恐屬無憑。至於被告以民
    法第343條之規定認原告已免除被告清償系爭消費款項云云
    ，然依原告所提出之被告與原告客服人員之電話錄音譯文（
    見本院卷第52至53頁），原告客服人員係向被告表示系爭消
    費款項會列入爭議款項，並無免除被告清償前述債務，被告
    此部分所述，即為無據。
四、綜上，被告既係於收到原告所發送記載消費內容、網路交易
    密碼之簡訊後，輸入網路交易密碼完成交易，是原告主張被
    告應依約給付系爭消費款項，誠屬可信。從而，原告依信用
    卡契約之約定，請求被告給付原告73,352元，及自起訴狀繕
    本送達翌日（即111年7月31日）起至清償日止，按年息百分
    之5計算之利息，為有理由，應予准許。
五、本件事證已臻明確，兩造其餘攻擊防禦方法及所提證據資料
    ，核與本件判決所得心證及結果均不生影響，毋庸逐一論述
    ，附此敘明。　　
六、本件係就民事訴訟法第436條之8第1項適用小額程序所為被
    告敗訴之判決，依同法第436條之20規定，應依職權宣告假
    執行，並依被告聲請併予諭知如被告以主文第3項後段所示
    金額為原告預供擔保，得免為假執行。並依職權確定訴訟費
    用額為1,000元（第一審裁判費），應由被告負擔。
中　　華　　民　　國　　111 　年　　9 　　月　　28　　日
                  士林簡易庭法  官  莊明達
上列正本係照原本作成。
如不服本判決，應於送達後20日內，向本院提出上訴狀並應記載
上訴理由，表明關於原判決所違背之法令及其具體內容與依訴訟
資料可認為原判決有違背法令之具體事實，如於本判決宣示後送
達前提起上訴者，應於判決送達後20日內補提上訴理由書（須附
繕本）。
中　　華　　民　　國　　111 　年　　9 　　月　　28　　日
                            書記官  王淳平